【裁判字號】    89,上訴,470
【裁判日期】    890531
【裁判案由】    偽造文書等
【裁判全文】
臺灣高等法院高雄分院刑事判決                    八十九年度上訴字第四七號
    上  訴  人  臺灣高雄地方法院檢察署檢察官
    被      告  乙○○
右上訴人因被告偽造文書案件，不服臺灣高雄地方法院八十九年度訴字第二三七號、
中華民國八十九年二月二十四日第一審判決（起訴案號：臺灣高雄地方法院檢察署八
十八年度偵字第二○○四九號，及移送本院併辦：同署八十九年偵字第五五四三號）
，提起上訴，本院判決如左：
    主  文
原判決撤銷。
乙○○連續行使偽造私文書，足以生損害於他人，處有期徒刑柒月。
偽造之「楊永聰」「葉萬春」印章各壹枚，附表編號１、２、３支票偽造背書「楊永
聰」署押及印文暨附表編號４支票偽造背書「葉萬春」印文及署押，均沒收。
    事  實
一、乙○○意圖為自己不法之所有，於民國八十八年一月間，在高雄縣岡山鎮，向不
    詳姓名慶仔取得已拒絕往來、不能兌現之林素霞支票三張（該帳戶支票已於八十
    七年十一月二十一日拒絕往來、支票詳如附表編號１、２、３），持向甲○○調
    用現款，因甲○○為了保障，要求覓背書人擔保，乙○○竟偽造楊永聰之印章後
    ，並偽造楊永聰之署押、印文，於附表編號１、２、３所示三張支票偽造楊永聰
    之背書，並行使該偽造背書私文書之支票，致甲○○陷於錯誤而借予該三張支票
    所示之金額、合計新台幣（下同）七十九萬五千元，足生損害於楊永聰、甲○○
    。乙○○又意圖為自己不法之所有，基於概括犯意，於民國八十八年一月間，持
    附表編號４所示支票乙紙，前往高雄縣岡山鎮，以上述相同方法，向甲○○詐借
    現款，同時由乙○○在不詳地點偽刻「葉萬春」之印章，在該支票背面偽造葉萬
    春之印文、署押，偽造葉萬春之背書，並行使偽造背書之私文書，向甲○○詐借
    現款，致甲○○陷於錯誤而借予二十五萬七千六百七十元，足生損害於葉萬春、
    甲○○。乙○○並在附表所示四張支票背面背書，保證支票屆期必定兌現，並提
    示楊永聰之不動產登記簿謄本之影本，致甲○○陷於錯誤，而借與上述款項。詎
    上開支票屆期均因拒絕往來而遭退票，甲○○乃向楊永聰、葉萬春查證，始發現
    上情。
二、案經甲○○訴由臺灣高雄地方法院檢察署檢察官偵查起訴及移送本院併案審理。
    理  由
一、訊據被告乙○○坦承附表所示支票背面「楊永聰」「葉萬春」之印章、印文及署
    押均為其所偽造，但辯稱：八十八年一月間要向告訴人調錢時，楊永聰不在，又
    急著用錢，告訴人認識楊永聰，才偷刻楊永聰、葉萬春之印章，本想到期日有錢
    還給告訴人就沒事，後來週轉不靈才沒有還告訴人錢等語。
二、經查：
１、右揭事實，業據被告乙○○於偵查、一審及本院均坦承不諱，被告在偵查中稱：
    「我有拿三張支票（指附表編號１─３）向告訴人借錢沒錯，該三張支票是八十
    七年十月左右，在岡山，向一位綽號『慶仔』借的，不是向楊永聰借的，楊永聰
    的印章是我去刻的，楊永聰的背書也是我簽的，沒有經過楊永聰的同意」（偵查
    卷第二四頁、六○頁）「四十八萬元支票（即附表編號４）是我向一朋友借票，
    我以支票向告訴人借錢，他要求要有資力證明，我才寫葉萬春的名字背書，印章
    是我刻的，葉萬春並不知此事」（八十九年偵字第五五四三號、併案卷第七頁）
    ，經核與證人楊永聰於偵查中到庭：「沒有拿該三張支票給乙○○，沒有背書，
    印章也不是我蓋的，有將土地所有權狀放在何天草那裡，是請何天草幫我賣地，
    事後我問何天草，他說她以為乙○○要介紹買這塊土地，才把權狀等拿給她」（
    偵查卷第五一頁背面、六○頁背面）等情相符，且有前開支票及退票理由書影本
    各四紙附卷可佐，足證告訴人甲○○指訴與事證相符，被告乙○○自白偽造楊永
    聰、葉萬春之印章、偽造楊某、葉某背書等情與事實相符，應堪採信。
２、再查發票人林素霞在寶島商業銀行北台中分行開設支票存款帳戶，於八十六年十
    一月十四日開戶，自八十七年十月二十七日開始退票，於八十七年十一月二十一
    日拒絕往來，退票張數高達一百二十五張等情，業經原審函寶島商業銀行北台中
    分行檢送往來明細表在卷可考（一審卷第四五頁），足證被告乙○○確有持早已
    拒絕往來之支票，向告訴人詐取財物無誤。至於附表編號４支票已於八十八年三
    月五日拒絕往來，有該支票及退票理由單記載可考，並經本院函華南商業銀行籬
    仔內分行檢送發票人黃希仁支票存款帳戶之往來明細在卷可考（附於本院卷內）
    。雖然被告乙○○於偵查中稱「曾經拿過楊永聰的票去向告訴人借錢，與告訴人
    金錢往來有一千多萬元，都有兌現」云云（偵查卷第二四頁），且告訴人甲○○
    亦稱：「是今年開始與乙○○有金錢往來，她有時會拿客票來調錢，大部分都有
    領到錢」（偵卷第二五頁），然被告乙○○業已供認未經楊永聰、葉萬春之同意
    ，偽造渠二人背書，以取信於告訴人，告訴人甲○○始終指稱：被告偽造楊永聰
    背書，而且被告有拿楊永聰的土地證明，才同意借錢，係陷於錯誤而將現款數交
    付，屆期提示始知受騙云云，即足以認被告乙○○持附表四張支票向告訴人係詐
    取財物無誤。被告乙○○，以冒用他人名義偽造背書之方式，以取信於告訴人，
    使告訴人陷於錯誤而交付款項，屆期果然不獲清償迄今已一年餘，足證被告乙○
    ○有以行使偽造背書之詐術手段，使人陷於錯誤而交付財物之詐欺犯行事證明確
    ，應依法論科。
三、核被告乙○○所為，係犯刑法第二百十六條、第二百十條、第三百三十九條第一
    項之罪。其連續偽造楊永聰、葉萬春之印章、偽造楊、葉二人之背書並持以行使
    ，時間接近，手段相同，觸犯相同罪名，顯係基於概括犯意，為連續犯，以一罪
    論，並加重其刑。其偽造楊永聰、葉萬春之署押、印文於前開支票背面，為背書
    行為，乃偽造私文書之階段行為，不另論罪；其偽造私文書後又加以行使，其偽
    造之低度行為為行使之高度行為所吸收，僅應論以行使偽造私文書罪。又被告於
    附表編號１─３、三紙支票分別背書、調現，應認係以一背書行為觸犯數同種行
    使偽造私文書罪名，以一借款行為觸犯數同種詐欺取財罪名，均屬同種想像競合
    犯。又被告偽造楊永聰、葉萬春背書之行使偽造私文書，係為達到向告訴人借款
    詐欺取財之目的，其兩罪間有方法結果之牽連關係，為牽連犯，應從一重之行使
    偽造私文書罪論處。其偽造葉萬春之印章、偽造葉萬春之背書部分，雖未經檢察
    官起訴，惟此部分與已起訴部分，有連續犯之裁判上一罪關係，本院自得一併審
    究。
四、原審對被告乙○○論罪科刑，固非無見，惟原判決對附表編號４、即偽造葉萬春
    之印章、偽造背書部分漏未論列，容有未洽，檢察官上訴意旨指被告於審理中佯
    欲和解，實際上進行脫產使告訴人求償無門，惡性非輕，原判決量刑太輕，又對
    被告宣告緩刑四年，難昭折服，非全然無理由，自應由本院將原判決撤銷改判。
    爰審酌被告從事鐵工生意，為週轉貨款，竟未經他人同意擅自偽造他人背書，以
    取信於告訴人詐取財物，致楊永聰、葉萬春有遭追償之損害，但念其所得財物一
    百零五萬餘元，情節尚非重大等一切情狀，量處如主文第二項所示之刑。被告偽
    造之「楊永聰」、「葉萬春」印章各一枚，雖未經扣案，但無法證明其已滅失；
    及被告於附表所示四紙支票背面上偽造之背書「楊永聰」、「葉萬春」署押及印
    文，均應依刑法第二百十九條之規定，併宣告沒收。末查，檢察官依告訴人之請
    求指原審宣告緩刑不當，本院認為被告以偽造文書之手段詐取財物，犯後迄今一
    年餘未償還款項，因認檢察官之上訴非無理由，爰不宜對被告宣告緩刑，附予敘
    明。
據上論結，應依刑事訴訟法第三百六十九條第一項前段、第三百六十四條、第二百九
十九條第一項前段，刑法第二百十六條、第二百十條、第三百三十九條第一項、第五
十六條、第五十五條、第二百十九條，罰金罰鍰提高標準條例第一條前段，判決如主
文。
本案經檢察官郭振昌到庭執行職務。
中    華    民    國    八十九    年      五      月    三十一    日
                              臺灣高等法院高雄分院刑事第二庭
                                  審判長法官  曾永宗
                                        法官  邱永貴
                                        法官  曾玉英
右正本證明與原本無異。
被告如不服本判決，應於判決送達後十日內向本院提出上訴狀，其未述理由者並應
於提出上訴狀後十日內向本院補提理由書（應附繕本)。
                                      書記官  林靜霙
中    華    民    國     八十九     年       六       月     一   日
附錄：本判決論罪科刑法條：
刑法第二百十六條
行使第二百十條至第二百十五條之文書者，依偽造、變造文書或登載不實事項或使登
載不實事項之規定處斷。
刑法第二百十條
偽造、變造私文書，足以生損害於公眾或他人者，處五年以下有期徒刑。
刑法第三百三十九條第一項
意圖為自己或第三人不法之所有，以詐術使人將本人或第三人之物交付者，處五年以
下有期徒刑、拘役或科或併科一千元以下罰金。
附表：
┌──┬───┬──────┬────┬─────┬──────┬───┐
│編號│發票人│票面金額    │ 票   號│付款銀行  │偽造背書情形│發票日│
├──┼───┼──────┼────┼─────┼──────┼───┤
│１  │林素霞│三十五萬元  │ 0000000│寶島銀行  │偽造楊水聰印│88.1. │
│    │      │            │        │北台中分行│文及署押    │31    │
├──┼───┼──────┼────┼─────┼──────┼───┤
│2   │ 〞   │二十八萬元  │ 0000000│   〞    │     〞     │88.1. │
│    │      │            │        │          │            │31    │
├──┼───┼──────┼────┼─────┼──────┼───┤
│３  │ 〞   │十六萬五千元│ 0000000│   〞     │     〞     │88.1. │
│    │      │            │        │          │            │31    │
├──┼───┼──────┼────┼─────┼──────┼───┤
│４  │黃希仁│四十八萬元  │0000000 │華南銀行  │偽造葉萬春印│88.4. │
│    │      │            │        │籬仔內分行│文及署押    │30    │
└──┴───┴──────┴────┴─────┴──────┴───┘
                                                                      Ｊ


司法院資訊處製作；財團法人民間司法改革基金會備份。
